【裁判字號】    90,台上,1057
【裁判日期】    900301
【裁判案由】    過失致人於死
【裁判全文】
最高法院刑事判決                                九十年度台上字第一○五七號
    上  訴  人  甲○○
    選任辯護人  王忠沂律師
右上訴人因過失致人於死案件，不服台灣高等法院台中分院中華民國八十七年十一月
二日第二審判決（八十六年度交上訴字第一○六二號，起訴案號：台灣台中地方法院
檢察署八十五年度偵字第一四○八九號），提起上訴，本院判決如左：
    主  文
原判決撤銷，發回台灣高等法院台中分院。
    理  由
本件原判決認定上訴人甲○○係品冠紙業股份有限公司營業大貨車司機，為從事駕駛
業務之人。民國八十四年八月十日上午四時五十分許，駕駛營業大貨車，沿台中縣大
甲鎮○○路由西往東行駛。駛至順帆路與中山路交岔口時，本應注意車前狀況，隨時
採取必要之安全措施；又行經閃光紅燈號誌交岔路口，於停車再開時，應注意橫越馬
路之安全距離，順利通過；且支線道車應暫停讓幹線道車先行。而依當時情況，並非
不能注意，乃疏未注意，貿然從支線之順帆路左轉中山路，致與被害人陳瓊芬所騎由
北往南行駛之機車擦撞，被害人因而人車倒地。上訴人未查覺已肇事，仍繼續行駛，
適無照駕駛之黃培文（已判刑確定）騎機車，亦未注意車前狀況，且行經無號誌之交
岔路口未減速慢行，致輾過被害人，造成被害人顱內及胸腹腔內出血，當場死亡等情
。因而維持第一審論處上訴人從事業務之人，因業務上之過失致人於死罪刑之判決，
駁回其於第二審之上訴。固非無見。
惟查：(一)鑑定人之鑑定，雖足為證據資料之一種，但鑑定報告不完備或尚有疑義時，
審理事實之法院，仍應調查其他必要之證據，以資認定。原判決依憑內政部警政署刑
事警察局之鑑驗通知書，認被害人機車煞車把之支座上所留藍色漆痕，係撞及上訴人
大貨車左後門板所致（見原判決第四面第九行至第十四行）。但依該鑑驗通知書記載
：「一、機車煞車把之支座上，有一極輕微之藍色漆痕，其顏色與ＩＵ－五三七號大
貨車後門板之藍漆相似，因該漆痕之份量極少，無法作進一步之鑑驗，本鑑驗結果僅
供偵查參考。二、機車煞車把之拉柄外端（球狀體）所殘留之極微量藍色漆痕，其顏
色之色調較大貨車後門板之漆色為深，二者間有明顯差異，故彼此不符。」（見相驗
卷第三十二頁）。是鑑定結果僅認機車煞車把支座上所留藍色漆痕與大貨車左後門板
之藍漆「相似」，但無法作進一步鑑定；則該煞車把之支座上所留藍色漆痕，是否確
為大貨車擦撞所造成？尚非無疑。倘大貨車擦撞機車，而於機車煞車把之支座上及拉
柄外端（球狀體）同時留下漆痕，何以支座上之漆痕與大貨車後門板之漆色相似，而
其拉柄外端（球狀體）之漆痕則彼此不符？實情如何亦欠明瞭，自應詳加調查，釐清
疑竇，以期發現真實。(二)刑法第二百七十六條過失致人於死罪，以過失行為與死亡之
結果間，具有相當因果關係為必要。原判決認定上訴人駕駛大貨車，過失擦撞被害人
之機車，致人車倒地，適黃培文駕駛機車亦疏未注意，輾過被害人致其當場死亡等情
。如果無訛，則上訴人過失擦撞被害人之機車，既僅造成人車倒地，是否足以致被害
人於死？其過失行為是否自始即有單獨之原因力？或與黃培文之過失行為競合始致被
害人死亡？從客觀上觀察，黃培文之過失行為，與上訴人過失行為有無必然結合之可
能，或僅屬偶然之條件？此與判斷上訴人之罪責攸關，併應深入究明，於理由內詳細
論敘，始足為判決之基礎。上訴意旨指摘原判決違背法令，尚非全無理由，應認有撤
銷發回更審之原因。
據上論結，應依刑事訴訟法第三百九十七條、第四百零一條，判決如主文。
中      華      民      國     九十     年      三      月      一      日
                              最高法院刑事第五庭
                                  審判長法官  紀  俊  乾
                                        法官  黃  正  興
                                        法官  陳  東  誥
                                        法官  張  春  福
                                        法官  韓  金  秀
      右正本證明與原本無異
                                              書  記  官
中      華      民      國     九十     年      三      月      五      日


司法院資訊處製作；財團法人民間司法改革基金會備份。
